臺灣高等法院刑事判決　　　　　　　　　　　　　九十一年度上易字第一三二七號
　　上　訴　人　臺灣桃園地方法院檢察署檢察官
　　被　　　告　甲○○○
右上訴人因被告妨害公務案件，不服臺灣桃園地方法院九十年度易字第一五三四號，
中華民國九十年九月二十日第一審判決（起訴案號：臺灣桃園地方法院檢察署九十年
度偵字第八一五九號）提起上訴，本院判決如左：
    主  文
原判決撤銷。
甲○○○於公務員依法執行職務時，當場侮辱，處有期徒刑貳月，如易科罰金以佰
元折算壹日。
    事  實
一、甲○○○係桃園縣觀音鄉保障村村民，因不滿轅碩環保公司（以下簡稱轅碩公司
    ）經桃園縣政府發照核准在該村內設置垃圾掩埋場，乃於民國九十年四月七日上
    午十一時三十分許，與當地村民約二十人，在桃園縣觀音鄉桃三十四號鄉道之通
    往保障村六鄰三十九之一號之村道口，即雜草叢生之舊有道路上，阻擋轅碩公司
    六名員工持鐮刀、電動除草機除草，村民或以身體阻擋，或以手拉扯該環保公司
    員工，經草漯派出所副所長丙○○趕到現場，向雙方溝通後，並協商轅碩公司人
    員先行停止除草，轅碩公司員工約於同日十二時左右，暫行離開現場，雙方才暫
    時結束抗爭。惟同日十六時零五分許，轅碩公司員工再度分持鐮刀、電動除草機
    至上址除草，保障村民眾則欲阻止該公司員工除草，雙方發生拉扯、互推，原已
    在場執行警戒任務之草漯派出所警員謝金發、乙○○（均身著制服）乃分別執行
    疏導及蒐證勤務，警員謝金發要求轅碩公司員工暫停除草，惟該公司員工執意繼
    續除草，甲○○○欲阻止轅碩公司員工繼續除草，乃持其原預作為農地施肥用以
    白色桶子盛裝之屎尿摻水液體，以水瓢杓子舀取後，潑灑向當時正在除草之轅碩
    員工，不慎波及負責調處上開二方群眾紛爭、維持現場秩序之警員謝金發，當警
    員謝金發質問甲○○○，為何向伊潑屎尿，沒看到伊站在村民及群眾中間？並制
    止甲○○○繼續向轅碩員工潑屎尿，甲○○○遂心生不滿，竟基於侮辱公務員之
    犯意，於該警員謝金發正依法執行維持現場秩序職務中，以水瓢杓子舀取前開屎
    尿，潑灑向警員謝金發，致警員謝金發的制服及頭部，皆沾有屎尿摻水液體，而
    對於依法執行職務之警員謝金發當場侮辱（對個人公然侮辱部分未據告訴）。
二、案經桃園縣警察局大園分局報請臺灣桃園地方法院檢察署檢察官偵查起訴。
    理  由
一、訊據被告甲○○○雖坦承於右揭時地潑灑屎尿，惟矢口否認有何妨害公務之犯行
    ，辯稱：伊係在澆菜，警員謝金發站得很遠，不會被潑到云云。經查：
  (一)被告甲○○○於九十年四月七日十六時零五分許，因轅碩公司員工分持鐮刀、電
    動除草機在觀音鄉○○○號道路通往六鄰三九之一號「許滿雄」宅村道口除草，
    其與其他保障村民眾認為轅碩公司所除草部分是數十年前村民所種植之圍籬，是
    以欲阻止該公司員工除草，雙方發生拉扯、互推，其因氣憤轅碩公司員工蓄意破
    壞圍籬，乃以本預備對所種農作物施肥之屎尿潑灑向當時正在除草之轅碩員工，
    不慎波及當時站在轅碩公司員工中之警員謝金發，當警員謝金發質問甲○○○，
    並制止甲○○○繼續向轅碩員工潑灑屎尿，甲○○○仍以水瓢杓子舀取前開屎尿
    ，潑灑向警員謝金發，致警員謝金發的制服及頭部，皆沾有屎尿摻水液體之事實
    ，業據證人即大園分局草漯派出所警員乙○○於本院調查時到庭結證稱：「當天
    我跟謝金發去處理現場，轅碩的員工跟村民各站一邊，謝金發剛好就站在村民與
員工的中間，他站在那邊目的是制止轅碩的員工除草的動作不要激怒村民，後來
    村民從旁邊的農地，拿出一桶糞便出來，保障村民曾經要潑糞，我們同事謝金發
    當時背對著群眾，不知道有沒有聽到村民所說要潑糞的事，當我們同事被潑到的
    時候，我想當時村民是要對轅碩的員工潑糞，我們同事剛好站在中間制止轅碩的
    員工除草，謝金發被潑到當時身體並沒有移動，村民當時也不知道我們警員是要
    去制止轅碩的員工除草，謝金發被潑到的時候，有轉身說你們不知道我站在中間
    嗎？村民沒有說什麼，但是應該是針對轅碩的員工，村民就準備又要拿糞便潑轅
    碩的員工，謝金發就出面制止，但是村民不聽，謝金發還是又被潑到，這一次謝
    金發是被故意潑到的。」等語（見本院九十一年六月十一日訊問筆錄第四頁）明
    確，核與證人即轅碩公司工地倉管人員徐明智於本院調查時證稱：「．．．，村
    民明知警員在那邊，還在那邊潑糞，．．．」等語（見本院九十一年六月十一日
    訊問筆錄第三頁）相符。
  (二)被告甲○○○於檢察官偵查時已坦承：「（妳潑該員警何物？）屎尿摻水」等語
    （見偵查卷第十六頁反面），且其於警方調查時復供稱：「（本分局草漯派出所
    著制服之警員謝金發於下午十六時許在現場維持秩序時，妳是否有以水瓢盛屎尿
    二度對其潑灑？）有的，．．．」等語（見偵查卷第三頁反面、第四頁正面），
    被告於第一次對警員潑灑尿屎摻水之物後，並未停止潑灑尿屎摻水之物之舉動，
    而於警員謝金發喝止時，復第二次對警員謝金發潑灑尿屎摻水之物，並經證人即
    草漯派出所警員謝金發於原審審理時證稱：伊被潑屎尿二次等情（見原審卷第十
    二頁）屬實，且有現場蒐證錄影所擷取之影相資料照片五張（見偵卷第八頁至第
    十頁）、警員謝金發報告（見偵查卷第六頁、第七頁）在卷可稽，是被告辯稱：
    伊當時在澆菜云云，洵不足採。顯見被告第二次對警員謝金發潑灑尿屎摻水之物
    ，係因不滿警員謝金發阻止其繼續潑灑屎尿，而對當時執行維持現場秩序職務之
    警員為之，已無庸置疑。
  (三)雖被告甲○○○於警方調查時供稱：伊持屎尿對轅碩工人潑灑，但沒想到會波及
    到當時站在轅碩工人群中之警員等語（見偵查卷第四頁正面），核與證人即草漯
    派出所警員謝金發於原審審理時證稱：「被告應該不是故意針對警察，我願意原
    諒被告之行為」等語（見原審卷第十三頁）；證人徐明智於本院調查時證稱：「
    ．．．，村民就是要潑我們糞，我們有報警，後來其中一位警察有被潑到，我們
    也是，但是我們沒有提出告訴，當時警員被潑到應該是不小心被潑到，．．．」
    等語（見本院九十一年六月十一日訊問筆錄第三頁）相符，而證人謝金發於報告
    中也記載：「．．．，有一位婦人用水瓢潑向員工，並且也波及到職衣服及頭部
    ，．．．」等語，有報告書可按，所述皆係指被告第一次撥灑屎尿行為，尚難憑
    此即遽為推論被告第二次潑灑屎尿亦係不慎波及。且按證人之個人意見或推測之
    詞，不得作為證據，刑事訴訟法第一百六十條定有明文，證人即警員謝金發於原
    審審理中證稱：「被告『應該』不是故意針對警察，．．．」等語，顯係出於個
    人臆測之詞，為無「證據能力」之適格，亦難據上開證詞而為有利於被告之認定
    。
  (四)本件事證明確，被告犯行洵堪認定，應予依法論科。
二、核被告甲○○○所為係犯刑法第一百四十條第一項之侮辱公務員罪。原審不察，
    依據證人謝金發於原審審理中證稱：「被告應該不是故意針對警察，伊願意原諒
    被告之行為」等語，以此認定「警員謝金發證述其制服及頭部之遭沾屎尿摻水液
    體，應非係因被告蓄意欲對其加以侮辱之意」，並推定被告甲○○○第二次潑灑
    屎尿並非故意侮辱警員謝金發，而係不慎波及，核係屬一種過失行為，遽為被告
    此部分無罪之諭知，尚有未洽。檢察官據以上訴，指摘原判決此部分不當，為有
    理由，應由本院予以撤銷改判。爰審酌被告之素行，犯罪之動機、目的、手段、
    品行，及被告年事已高且知識程度不高，所生對公務執行之損害，以及犯罪後之
    態度等一切情狀，量處如主文第二項所示之刑，並諭知易科罰金之折算標準。至
    水瓢、水桶及屎尿等被告均否認為其所有，故不予宣告沒收，附此敘明。
三、公訴意旨另略以：被告甲○○○於九十年四月七日十六時零五分許，轅碩公司員
    工分持鐮刀、電動除草機至上址除草，保障村民眾則欲阻止該公司員工除草，雙
    方發生拉扯、互推，原已在場執行警戒任務之草漯派出所警員謝金發、乙○○（
    均身著制服）乃分別執行疏導及蒐證勤務，警員謝金發要求轅碩公司員工暫停除
    草，惟該公司員工執意繼續除草，甲○○○欲阻止轅碩公司員工繼續除草，乃持
    其原預作為農地施肥用以白色桶子盛裝之屎尿摻水液體，以水瓢杓子舀取後，潑
    灑向當時正在上址負責調處上開二方群眾紛爭、維持現場秩序之警員謝金發，因
    認被告甲○○○涉有刑法第一百四十條第一項之侮辱公務員罪嫌。
  (一)按犯罪事實應依證據認定之，無證據不得推定其犯罪事實；又不能證明被告犯罪
    者，應諭知無罪之判決，刑事訴訟法第一百五十四條、第三百零一條第一項分別
    定有明文。次按，「行為非出於故意或過失者，不罰。過失行為之處罰，以有特
    別規定者為限」刑法第十二條亦設有明文規定。第查，同法第一百四十條第一項
    之侮辱公務員罪，乃係以故意為犯罪構成要件，該條尚無過失犯之處罰規定。本
    件公訴人認被告涉犯刑法第一百四十條第一項侮辱公務員罪嫌，主要係以右揭事
    實，業據證人即在場警員謝金發指陳歷歷，有報告書一紙在卷足憑，復有案發當
    日現場蒐證錄影所擷取之影相資料五張可憑，又被告於偵查中供述照片中身穿紅
    色上衣、深色長褲，手持水瓢杓子潑灑屎尿摻水液體者，確為其本人無訛，參以
    影相資料中被告係面對警員謝金發，且僅相隔咫尺之處，當時二人又非身處激烈
    推擠、混亂場面，佐之被告係隨同村民前往阻擋轅碩公司進料，上開影相資料中
    被告潑灑屎尿時身旁站立者均為村民，警員復身著制服，衡情被告應無誤認或未
    見警員在場之理，是被告顯係無視面前依法執行職務之警員，仍逕予潑灑尿屎摻
    水之物，侮辱依法執行職務之警員，灼然甚明。惟訊據被告甲○○○堅詞否認有
    此部分侮辱警員之犯意。
  (二)本件雖有現場蒐證錄影所擷取之影相資料五張可參，惟依據證人即現場蒐證警員
    乙○○於本院調查時證稱：「．．．，後來村民從旁邊的農地，拿出一桶糞便出
    來，保障村民曾經說要潑糞，我們同事謝金發當時背對著群眾，不知道有沒有聽
    到村民所說要潑糞的事，當我們同事被潑到的時候，我想當時村民是要對轅碩的
    員工潑糞，我們同事剛好站在中間制止轅碩的員工除草，謝金發被潑到當時身體
    並沒有移動，．．．」等語（見本院九十一年六月十一日訊問筆錄第四頁），核
    與證人謝金發於原審審理時證稱：「被告應該不是故意針對警察，我願意原諒被
    告之行為」等語（見原審卷第十三頁）；證人徐明智於本院調查時證稱：「．．
    ．，村民就是要潑我們糞，我們有報警，後來其中一位警察有被潑到，我們也是
    ，但是我們沒有提出告訴，當時警員被潑到，應該是不小心被潑到，．．．」等
    語（見本院九十一年六月十一日訊問筆錄第三頁）相符，而證人謝金發於報告中
    亦記載：「．．．，有一位婦人用水瓢潑向員工，並且也波及到職衣服及頭部，
    ．．．」等語，有報告書可按，顯然被告第一次潑灑屎尿行為係針對轅碩員工而
    非警員謝金發，雖上揭現場蒐證錄影所擷取之影相資料三張（見偵查卷第八頁、
    第九頁），看似被告直接將屎尿潑向謝金發，然依據前開證人所述，謝金發站立
    位置右側尚有轅碩員工，但未被攝入鏡頭內，是實難憑該現場蒐證錄影所擷取之
    片段影相資料，即據以推定被告第一次潑灑屎尿係針對警員謝金發而為。而被告
    此部分行為，核係屬一種過失行為，即被告當時之目標，並不是要針對著警員謝
    金發而為之，又因刑法第一百四十條第一項之侮辱公務員罪，並無處罰過失犯之
    規定，故被告此部分行為，因為欠缺犯罪故意，不得予以處罰。此外，復查無其
    他積極證據，足資證明被告此部分確存有故意侮辱公務員之犯意，核犯罪嫌疑仍
    屬不足，此部分之犯罪事實自屬不能證明。復因公訴人認此部分與前開論罪科刑
    部分同屬實質上之一罪，故不另為無罪之諭知。
據上論斷，應依刑事訴訟法第三百六十九條第一項前段、第三百六十四條、第二百九
十九條第一項前段，刑法第一百四十條第一項、第四十一條第一項前段，罰金罰鍰提
高標準條例第一條前段、第二條，判決如主文。
本案經檢察官曾忠己到庭執行職務。
中    華      民      國      九十一      年    六    月    二十八    日
                              臺灣高等法院刑事第六庭
                                  審判長法  官  陳  春  秋
                                        法  官  王  麗  莉
                                        法  官  徐  培  元
右正本證明與原本無異。
不得上訴。
                                        書記官  陳  建  邦
中      華      民      國     九十一   年     七       月      一      日
附錄    本判決論罪科刑法條：
刑法第一百四十條
於公務員依法執行職務時，當場侮辱，或對於其依法執行之職務公然侮辱者，處六月
以下有期徒刑、拘役或一百元以下罰金。
